【裁判字號】    97,裁,5433
【裁判日期】    971225
【裁判案由】    聲請停止執行
【裁判全文】
最  高  行  政  法  院  裁  定
                                      97年度裁字第5433號
抗  告  人  甲○○
            乙○○○○○○○○.
上列抗告人因與相對人宜蘭縣政府間聲請停止執行事件，對於中
華民國97年11月5日臺北高等行政法院97年度停字第105號裁定，
提起抗告，本院裁定如下︰
    主  文
抗告駁回。
抗告訴訟費用由抗告人負擔。
    理  由
一、按抗告法院認抗告為不合法或無理由者，應為駁回抗告之裁
    定。
二、本件抗告人陳清萬係大進畜牧場之經營者，甲○○係裕榮畜
    牧場之經營者，兩畜牧場比鄰位於宜蘭縣冬山鄉○○村○○
    ○路上，該二畜牧場自民國50年代末期到60年代初，即已在
    現址經營畜牧養豬事業，爾後畜牧法通過立法，該二畜牧場
    亦獲得政府核可經營畜牧場，詎近年因北宜高速公路通車之
    影響，兼以農地開放自由買賣，而系爭二畜牧場所在地與羅
    東運動公園只有一橋之隔，致使土地投機商在二畜牧場附近
    炒作農地，故藉故要驅離畜牧場，以增加土地之價格，詎相
    對人以府工水字第0970137918號稱：畜牧場豬隻用水之水井
    ，係違規水井，於97年11月15日前須予以封填云云，上述處
    分明顯違法，抗告人已提出訴願等法律程序救濟，然在爭議
    未獲得判定前，大進畜牧場之豬隻及裕榮畜牧場之豬隻若因
    該處分之執行，即刻面臨無水可喝，死亡之危險，畜牧場無
    法經營，縱日後訴訟獲勝，損失亦難回復云云。經原審法院
    以當事人對於行政機關之行政處分，在行政訴訟起訴前，雖
    得聲請行政法院裁定停止執行，但應以事實上如經執行，將
    發生難於回復之損害，且有急迫情事者，始得為之。本件抗
    告人係遭命為封井之處分，畜牧場所須用水亦可由他處取得
    ，且在一般社會通念上，若原處分違法，亦可於執行後，啟
    封恢復水井之供水，從而原處分並未達到回復困難之程度，
    且若原處分違法，其損失亦非不能以金錢估價賠償，準此，
    殊難認原處分之執行，有何不能回復或將發生何種難以補償
    之損害，核與行政訴訟法第116條第3項所定停止執行之要件
    不合，難予准許，應予駁回。
三、抗告意旨略謂：依水利法第42條第2項規定以觀，只有限制
    用水，何來封井而斷絕用水之限制；相對人所為處分明顯違
    法，詎原審法院仍坐視該違法處分續予執行，顯有不當，此
    豈係法律保護生命及人民財產之用意，且原裁定僅以臆測方
    式逕認抗告人仍可自他處取水，亦有不當，其所造成損害與
    所失利益將難以舉證求償云云。
四、本院查：按「原處分或決定之執行，除法律另有規定外，不
    因提起行政訴訟而停止。」、「於行政訴訟起訴前，如原處
    分或決定之執行將發生難於回復之損害，且有急迫情事者，
    行政法院亦得依受處分人或訴願人之聲請，裁定停止執行。
    但於公益有重大影響者，不在此限。」行政訴訟法第116條
    第1項、第3項定有明文。上開規定之立法目的，乃因行政機
    關之處分或決定，在依法撤銷或變更前，具有執行力，原則
    上不因提起行政訴訟而停止執行，若原處分或決定之執行，
    將發生難於回復之損害且情況緊急，非即時由行政法院予以
    處理，則難以救濟，始可裁定停止執行，否則尚難認有以行
    政法院裁定停止執行予以救濟之必要。是得為停止執行之共
    同事由為「原處分或決定之執行，將發生難於回復之損害，
    且有急迫情事者」，即所謂「須有避免難以回復之損害，且
    有急迫必要性」。而所謂難以回復之損害，係指其損害不能
    回復原狀，或不能以金錢賠償，或在一般社會通念上，如為
    執行可認達到回復困難之程度而言。本件系爭違反地下水管
    制辦法事件，抗告人遭命為封井之處分，難認原處分之執行
    ，有何不能回復或將發生何種難以補償之損害，業經原裁定
    論述甚詳，經核並無違誤。抗告意旨指摘原裁定違誤，求予
    廢棄，難認有理由，應予駁回。
五、依行政訴訟法第104條、民事訴訟法第95條、第78條、第85
    條第1項，裁定如主文。
中    華    民    國    97    年    12    月    25    日
                    最高行政法院第六庭
                        審判長法官  吳  明  鴻
                              法官  廖  宏  明
                              法官  林  茂  權
                              法官  侯  東  昇
                              法官  黃  秋  鴻
以  上  正  本  證  明  與  原  本  無  異
中    華    民    國    97    年    12    月    25    日
                              書記官  吳  玫  瑩


司法院資訊處製作；財團法人民間司法改革基金會備份。
